【裁判字號】    92,訴,170
【裁判日期】    920507
【裁判案由】    毒品危害防制條例
【裁判全文】
臺灣板橋地方法院刑事判決                          九十二年度訴字第一七０號
    公  訴  人  臺灣板橋地方法院檢察署檢察官
    被      告  甲○○
右列被告因違反毒品危害防制條例案件，經檢察官提起公訴（九十一年度毒偵字第四
００四號），本院判決如左：
    主  文
甲○○施用第二級毒品，累犯，處有期徒刑陸月，如易科罰金，以參佰元折算壹日。
被訴施用第一級毒品部分無罪。
    事  實
一、甲○○前因施用第一、二級毒品案件，經本院以八十七年度毒聲字第八六七號裁
    定送觀察、勒戒後，因有繼續施用毒品傾向，經本院再以八十八年度毒聲字第一
    四一二號裁定送強制戒治，嗣執行已滿三個月後，無繼續戒治之必要，經本院再
    以八十八年度毒聲字第五一五五號裁定停止戒治交付保護管束，經執行保護管束
    期滿後，由臺灣板橋地方法院檢察署檢察官（下稱乙○檢察官）於民國八十八年
    十月二十二日以八十八年度戒毒偵字第八九號處分不起訴確定；又因施用第二級
    毒品案件，經乙○檢察官以八十九年度毒偵字第一二八七號起訴書提起公訴，經
    本院於八十九年七月二十四日以八十九年度易字第一七五七號判決判處有期徒刑
    五月確定，並於九十一年二月二十八日執行完畢；復因施用第二級毒品案件，經
    臺灣臺北地方法院檢察署檢察官（下稱北檢檢察官，起訴書誤載為乙○檢察官）
    以八十九年度毒偵字第二九九七號聲請簡易判決處刑書聲請簡易判決，經臺灣臺
    北地方法院（起訴書誤載為本院）於九十年二月二十三日以九十年度簡字第二九
    七號判決判處有期徒刑六月確定（尚未執行完畢）。詎甲○○仍不知悔改，又於
    九十一年八月二十二日晚上八時許之前九十五小時又四十分之期間內（起訴書略
    載為九十一年八月二十二日採尿前九十六小時內某時），在不詳地點，以不詳方
    式施用第二級毒品安非他命一次（因甲○○否認犯行，無法確定犯罪時間、地點
    ）。嗣甲○○因毒品案件遭通緝，經警通知後，主動於九十一年八月二十二日晚
    上八時許，前往臺北縣政府警察局土城分局廣福派出所（下稱廣福派出所）到案
    ，並經警於同日晚上八時二十分許採其尿液送驗呈甲基安非他命陽性反應而查悉
    上情。
二、案經臺北縣政府警察局土城分局報請乙○檢察官偵查起訴。
    理  由
壹、有罪部分
一、訊據被告甲○○矢口否認有右揭施用第二級毒品安非他命之犯行，並辯稱：不知
    為何尿液檢體會呈甲基安非他命陽性反應云云。經查：
（一）被告於九十一年八月二十二日晚上八時許因通緝到案後，於同日晚上八時二十
      分許，在廣福派出所所採集之尿液檢體，經送往台灣檢驗科技股份有限公司檢
      驗結果，呈甲基安非他命陽性反應，有該公司濫用藥物尿液檢驗報告一件在卷
      可稽本院求慎重，復將驗餘尿液檢體送往法務部調查局複驗結果，亦確呈甲基
      安非他命陽性反應，有該局九十二年三月十八日檢驗通知書一件附卷可憑。
（二）又甲基安非他命經口服投與後約百分之七十於二十四小時內自尿中排出，約百
      分之九十於九十六小時內自尿中排出，且甲基安非他命成分之檢出與其投與方
      式、投與量、個人體質、採尿時間與檢測儀器之精確等諸多因素有關，因此僅
      憑尿液中呈安非他命陽性反應，並無法確實推斷吸食時間距採尿時間之長短，
      惟依據上述資料推斷，最長可能不會超過四日〔行政院衛生署藥物食品檢驗局
      八十一年二月八日（八一）藥檢壹字第００一一五六號函參照〕，是被告既於
      前述之九十一年八月二十二日晚上八時二十分許，在廣福派出所所採集之尿液
      送驗結果，呈甲基安非他命陽性反應，顯見被告在前述採尿時間之前九十六小
      時內，確有施用安非他命之犯行，惟扣除被告於九十一年八月二十二日晚上八
      時許通緝到案後至同日晚上八時二十分許，在廣福派出所接受訊問並採尿前此
      段時間（即二十分內），不致有施用安非他命之行為，故依上開行政院衛生署
      藥物食品檢驗局函示之說明，被告於九十一年八月二十二日晚上八時許即通緝
      到案前之九十五小時又四十分之期間內，有施用安非他命一次之犯行。
（三）再被告前因施用第一、二級毒品案件，經本院以八十七年度毒聲字第八六七號
      裁定送觀察、勒戒後，因有繼續施用毒品傾向，經本院再以八十八年度毒聲字
      第一四一二號裁定送強制戒治，嗣執行已滿三個月後，無繼續戒治之必要，經
      本院再以八十八年度毒聲字第五一五五號裁定停止戒治交付保護管束，經執行
      保護管束期滿後，由乙○檢察官於八十八年十月二十二日以八十八年度戒毒偵
      字第八九號處分不起訴確定；又因施用第二級毒品案件，經乙○檢察官以八十
      九年度毒偵字第一二八七號起訴書提起公訴，經本院於八十九年七月二十四日
      以八十九年度易字第一七五七號判決判處有期徒刑五月確定；復因施用第二級
      毒品案件，經北檢檢察官以八十九年度毒偵字第二九九七號聲請簡易判決處刑
      書聲請簡易判決，經臺灣臺北地方法院於九十年二月二十三日以九十年度簡字
      第二九七號判決判處有期徒刑六月確定等情，亦有該乙○檢察官不起訴處分書
      、起訴書、聲請簡易判決處刑書、本院、臺灣臺北地方法判決各一件附卷足徵
      ，其已三犯以上施用毒品。
    綜上敘述，被告空言否認犯行，所為辯解，核屬畏罪卸責之詞，殊無可採。罪證
    明確，被告犯行堪以認定。
二、按毒品危害防制條例業於八十六年十月三十日經立法院三讀通過，經總統於八十
    七年五月二十日公布施行，自同年月二十二日起生效，該條例已將安非他命列為
    第二級毒品管制，自不得非法製造、運輸、販賣、轉讓、施用或持有，被告違反
    此項規定，施用第二級毒品安非他命之行為，核係觸犯同條例第十條第二項之施
    用第二級毒品罪。又被告持有安非他命之低度行為，應為其施用之高度行為所吸
    收，不另論罪。末查：被告前因施用第二級毒品案件，經本院判處有期徒刑五月
    確定，已如前述，並於九十一年二月二十八日執行完畢，此有臺灣高等法院被告
    全國前案紀錄表在卷足憑，其受有期徒執行完畢後五年以內再犯有期徒刑以上之
    本罪，為累犯，應依刑法第四十七條規定加重其刑。爰審酌被告之品行、智識程
    度、施用安非他命戕害身心、對社會治安可能之危害程度甚鉅，及被告前因施用
    毒品案件，經送觀察、勒戒，並經強制戒治、判刑確定，猶不思戒除惡習，仍一
    再施用安非他命，洵不足取，惟僅再施用一次，以及被告犯罪後否認犯行等一切
    情狀，量處如主文所示之刑，以示懲儆，並諭知易科罰金之折算標準。
貳、無罪部分
一、公訴意旨另以：被告於九十一年八月十八日晚上，在臺北縣板橋市介壽公園旁友
    品賓館中內施用第一級毒品海洛因一次，因認被告另涉犯毒品危害防制條例十條
    第一項之施用第一級毒品罪嫌云云。
二、按犯罪事實應依證據認定之，無證據不得推定其犯罪事實；又不能證明被告犯罪
    者，應諭知無罪之判決，刑事訴訟法第一百五十四條、第三百零一條第一項分別
    定有明文。
三、本件公訴人認被告甲○○涉犯前揭施用第一級毒品罪嫌，無非係以被告自白犯行
    ，且其尿液檢體經送往台灣檢驗科技股份有限公司檢驗結果，呈甲基安非他命陽
    性反應，有該公司濫用藥物尿液檢驗報告一件在卷可稽為其論據。訊據被告則否
    認於九十一年八月十八日晚上有施用海洛因之犯行，並辯稱：伊係因於九十一年
    八月二十二日晚上八時許，主動前往廣福派出所到案前二十分鐘，在臺北縣板橋
    市板橋火車站追風廣場旁某一賓館內，施用海洛因一次，故尿液檢體經檢驗才會
    呈陽性反應等語。經查：被告於警訊及偵查中雖自白於九十一年八月十八日晚上
    有施用海洛因一次之犯行，惟按海洛因經注射入人體後，約百分之八十於二十四
    小時內自尿中排出，一般而言，尿液中能否驗出嗎啡陽性反應與其投與量、投與
    途徑、採尿時間、個人體質及檢驗方法之靈敏度有關，國外曾有文獻報導注射六
    毫克之海洛因鹽酸鹽，其代謝物嗎啡之平均可檢出之時限約為二十六小時〔行政
    院衛生署藥物食品檢驗局八十一年九月八日（八一）藥檢壹字第八一一四八八五
    號函參照〕，被告既於前述九十一年八月二十二日晚上八時二十分許，在廣福派
    出所所採集之尿液送驗結果，呈嗎啡陽性反應，顯見被告係在前述採尿時間之前
    二十六時內（應扣除在廣福派出所接受訊問並採尿前此段時間即二十分），始有
    施用海洛因之犯行，是依前開尿液檢驗報告無法佐證被告於九十一年八月十八日
    晚上，有施用海洛因之犯行，蓋此時間距採尿時間約長達九十六小時，遠已過二
    十六小時，從而，被告前開自白，難謂與事實相符，自不得作為認定被告成立本
    件犯罪之依據。此外，本院復查無其他積極證據足認被告於九十一年八月十八日
    晚上有公訴人所指之施用第一級毒品犯行，既不能證明其犯罪，爰就此部分法諭
    知其無罪之判決。
四、另被告供稱曾於九十一年八月二十二日晚上八時許，前往廣福派出所到案前二十
    分鐘，在臺北縣板橋市板橋火車站追風廣場旁某一賓館內，有施用海洛因一次之
    犯行，此與前開公司所為尿液檢驗結果相符，惟此未據公訴人起訴，本院尚難逕
    為審理，應移由檢察官另行偵處。
據上論斷，應依刑事訴訟法第二百九十九條第一項前段、第三百零一條第一項，毒品
危害防制條例第十條第二項，刑法第十一條前段、第四十七條、第四十一條第一項前
段，罰金罰鍰提高標準條例第二條，判決如主文。
本案經檢察官葉志飛到庭執行職務。
中      華      民      國    九十二    年      五      月      七      日
                                      臺灣板橋地方法院刑事第五庭
                      法  官  趙義德
右正本證明與原本無異
如不服本判決應於送達後十日內向本院提出上訴狀
                                          書記官  陳秀慧
中      華      民      國    九十二    年      五      月     十二     日
附錄本案論罪科刑法條全文：
毒品危害防制條例第十條：
施用第一級毒品者，處六月以上五年以下有期徒刑。
施用第二級毒品者，處三年以下有期徒刑。


司法院資訊處製作；財團法人民間司法改革基金會備份。
